臺灣臺南地方法院民事判決　九十一年度訴字第一八○五號
　　原　　　告　丙　○　○
　　　　　　　　　　　　　　送.
　　被　　　告　乙　○　○
右當事人間請求侵權行為損害賠償事件，本院判決如左：
    主      文
被告應給付原告新臺幣壹佰壹拾玖萬壹仟肆佰捌拾元，及自民國九十一年四月十一日
起至清償日止，按週年利率百分之五計算之利息。
原告其餘之訴駁回。
訴訟費用由被告負擔二分之一；餘由原告負擔。
本判決原告勝訴部分於原告以新臺幣肆拾萬元為被告供擔保後，得假執行。但被告如
於假執行程序實施前，以新臺幣壹佰壹拾玖萬壹仟肆佰捌拾元為原告預供擔保，得免
為假執行。
原告其餘假執行之聲請駁回。
    事實及理由
一、按訴狀送達後，原告不得將原訴變更或追加他訴，但請求之基礎實實同一者，或
    擴張或減縮應受判決事項之聲明者，或不甚礙被告之防禦及訴訟之終結者，不在
    此限，民事訴訟法第二百五十六條第一項第二、三、七款分別定有明文。本件訴
    訟原告於起訴時係請求被告給付新台幣（下同）二百九十七萬三千二百三十二元
    及自起訴狀繕本送達被告翌日起至清償日止按年息百分之五計算之利息；嗣於民
    國（下同）九十一年十二月十二日本件言詞辯論時，原告追加請求醫療費八千七
    百七十九元、計程車費一萬七千八百六十元，然扣除被告已給付三萬七千元後，
    將其聲明減縮為被告應給付二百九十六萬二千八百七十元及其法定遲延利息，因
    請求之基礎事實均為同一車禍事故，亦不甚礙被告之防禦及訴訟之終結，於法自
    屬有據，應予准許，先予敘明。
二、本件原告起訴主張：被告乙○○酒後明知已不能安全駕駛車輛，竟仍於九十年一
    月二十七日晚間十一時五分許，駕駛車牌號碼ＴＰ─七三一七號自用小客車，沿
    台南市○○路由西往東方向行駛，途經該路四六八號前，應注意在劃有分向限制
    線之路段不得駛入來車之車道，且依當時情形，並無不能注意之情事，竟疏於注
    意因超車而貿然侵入對向車道，適有原告丙○○騎乘車號ＥＥＹ─四七二號輕型
    機車由東往西方向駛至，被告見狀煞避不及，車頭撞及機車，致機車與人倒地，
    使原告受有右側股骨踝上粉碎性併開放性骨折之傷害，因而成殘，爰依民法第一
    百八十四條第一項前段、第一百九十三條第一項第一百九十五條第一項請求被告
    賠償原告所受之損失：(一)醫療費用部分共三萬四千五百三十二元。(二)減少勞動能
    力之損失部分：原告本擔任清潔員，每月薪資一萬六千五百元，被害後經手術，
    不僅骰骨植入鋼釘，且無法彎曲、久站、行走，導致不良於行，已不宜從事勞動
    工作，自已喪失勞動能力，而原告係四十二年二月六日生，遭被告侵害時，年僅
    四十八歲，距一般勞工退休年限（六十五歲）尚有十七年，即二百零四月，以每
    月薪資所得一萬六千五百元計算，依霍夫曼計算法扣除中間利息所得請求損害賠
    償計為二百四十三萬二千三百四十九元。(三)增加生活上需要之支出部分：原告因
    被害後，就醫、復健等，均需仰賴計程車搭載，合計自九十年二月份至九十年十
    月份底共支出三萬二千九百九十元。(四)非財產上損害賠償部分：原告因被告之加
    害行為致身體肢障，歷經手術、復健之長期折騰，心靈、身體所受之痛苦，實難
    以言喻，爰請求精神慰撫金五十萬元，以為慰藉等語，並聲明：（一）被告應給
    付原告二百九十六萬二千八百七十一元及自起訴狀繕本送達翌日起至清償日止依
    年息百分之五計算之利息。（二）願供擔保，請宣告准為假執行。
三、被告則以：（一）就原告所支出之醫療費用及計程費用部分：就原告所提出收據
　　之真正及數額不爭執。（二）減少勞動能力損失之部分：依國立成功大學醫學院
　　附設醫院九十一年八月二十八日函所示內容表示之意見：「於九十一年七月二十
　　六日門診病患右下肢肌力約四分（正常五分），仍遺存右膝關節麻痛之情形」等
　　情，與原告提出之七紙診斷證明書交互參照以觀，原告之右膝關節已由「僵直」
　　（九十年六月一日及九十年七月十八日診斷書）、「癒合不良」（九十年七月三
　　十一日診斷書），進步到「右膝關節扭傷」（九十一年五月十日診斷書），而至
　　「右膝關節麻痛」（九十一年八月二十一日診療資料摘要），原告傷勢一年來已
　　有改善，勞動能力正逐漸恢復中，並未喪失勞動能力。再依該函覆內容所示，傷
　　勢會影響行走及從事清潔員之工作時間可能超過兩年，是原告請求減少勞動能力
　　之損害賠償至六十五歲，顯無理由。（三）精神慰撫金之部分：本件車禍發生後
　　被告立即將原告送醫，並於原告住院期間數度前往慰問，醫療費用由被告籌錢代
　　為結清外，另賠償原告醫療輔助器醫療用手推固定架一台與修理機車費用共三萬
　　七千元，且分別於九十年三月十四日與九十年七月四日主動聲請調解，但卻無法
　　達成和解。而原告雖向法院申請訴訟救助獲准，惟竟有資力提出十萬元擔保金對
　　於被告所有持分二分之一之不動產實施假扣押，經濟環境顯較被告為佳。被告最
　　高學歷為國中畢業，罹患小兒麻痺症，領有殘障手冊，並無固定工作，多由親友
　　接濟生活費用，所有持分二分之一之不動產係祖產，目前由被告供棲身，如遭法
　　院拍賣或變賣，被告將流離失所，淪落街頭，是原告請求精神撫金之數額實顯過
　　高。（四）本件車禍撞擊點係發生於台南市○○路西向東方向之內側快車道上，
　　是被告雖有過失，然原告駕駛輕型機車行駛於快車道上，對於損害之發生顯係與
　　有過失，依民法第二百十七條之規定，請酌減賠償金額至損害額之百分之六十等
　　語資為抗辯，並聲明：（一）原告之訴駁回。（二）如受不利判決，願供擔保，
　　請准宣告免予假執行。
四、經查，被告乙○○明知酒後已不能安全駕駛動力交通工具，竟於九十年一月二十
    七日下午十一時五分許，酒後駕駛車牌ＴＰ─七三一七號自用小客車，沿臺南市
    ○○路由西往東方向行駛，途經該路四六八號前，本應注意在劃有分向限制線之
    路段不得駛入來車之車道，且依當時情形亦無不能注意之情事，詎竟疏未注意遵
    行該交通安全規則，貿然超車駛入對向車道，適有原告丙○○騎乘車牌ＥＥＹ─
    四七二號輕型機車，由東往西方向駛至，其見狀煞避不及，致自小客車車頭撞及
    機車，丙○○因而人車倒地，並受有右側股骨踝粉碎性併開放性骨折之傷害，嗣
    經警據報前來處理測其呼氣酒精測試濃度高達０．七五ＭＧ／Ｌ等事實，業經本
    院依職權調閱台灣高等法院台南分院九十年度上易字第一三五六號過失傷害刑事
    偵、審卷宗審核無訛，亦有該刑事判決在卷可參，復為兩造所不爭，是原告此部
    分之主張堪信為真實。另原告雖主張被告就本件車禍之發生，應負完全之過失責
    任云云，然被告則辯稱：原告駕駛輕機車未依規定行駛於快車道上，就本件車禍
    之發生應與有過失等語。經查，依該刑事卷所附之道路交通事故調查告表中之事
    故現場圖及照片顯示，案發現場係有劃分快慢車道標線、標線清晰，且系爭事故
    發生後，被告所駕駛之汽車係停在內側快車道上，而原告所騎乘之機車則倒在外
    側快車道上，原告所載之安全帽碎片係掉落在內側快車道上，機車之倒地之刮地
    痕係由內、外側快車道間之標線延伸至外側快車道上，足認系爭車禍兩車發生撞
    擊之位置應係在快車道上無訛；且證人即在現場附近之民眾鍾永謀亦到庭證稱：
    「當時車禍時我是跟警員何榮榮在我家裡（新興路四七十號），然後我們聽到碰
    一聲我們才出來，看到一部轎車逆向行駛撞到一輛車，汽車的駕駛人是酒醉駕車
    開到對向車道。我出來看到機車的位置是在快車道，是後來才拖到水溝旁。【（
    提示警卷照片）警卷照片車輛的位置是否肇事後的位置？】肇事後是有保持現場
    ，是照完像後才拖到水溝旁。（是否知道機車的行駛方向？）因為我看機車受損
    的位置，所以認為兩車是對撞，機車的行駛方向是從東到西，汽車的行駛方向是
    反方向。」等語，益徵原告於系爭車禍發生當時應非行駛在慢車道上，而原告客
    觀上既無不能注意之情事，竟疏於注意車前狀況，貿然違規行駛在快車道上，致
    與逆向行駛之被告對撞，是原告之駕駛行為，亦有過失，應同為本件肇事之原因
    ，斟酌以上各情，本院因認本件行車事故之發生，原告亦應負擔十分之三之過失
    責任。
五、按因故意或過失，不法侵害他人之權利者，負損害賠償責任；不法侵害他人之身
    體或健康者，對於被害人因此喪失或減少勞動能力，或增加生活上之需要時，應
    負損害賠償責任；不法侵害他人之身體、健康：：，被害人雖非財產上之損害，
    亦得請求賠償相當之金額；民法第一百八十四條第一項前段、第一百九十三條第
    一項、第一百九十五條第一項前段分別定有明文。查被告就本件車禍事故之發生
    ，既難辭過失之咎，而原告又因本件車禍受有右側股骨踝粉碎性併開放性骨折之
    傷害，則被告之過失行為，與原告之前開傷害間，自有相當之因果關係，從而原
    告依侵權行為之法律關係，請求被告負損害賠償責任，自非無據。茲就原告主張
    之項目及金額，分述如下：
    （一）醫藥費部分：原告因本件車禍受有傷害，已如前所述，復有國立成功大學
          醫學院附設醫院（以下稱成大醫院）、奇美醫學中心之診斷證明書在卷可
          稽；而原告因受傷致支出醫療費用共三萬四千五百三十元，有其提出之器
          材單據三張及醫院收據一百零六張在卷可稽，經核均屬醫療上所需，應予
          准許。
    （二）增加生活需要費用三萬二千九百九十元部分：原告主張其因本件車禍受傷
          致無法自行往返醫院治療該傷勢，而需乘坐計程車往返，因而增加生活上
          之支出，則該計程車之車資自為原告因受傷所增加生活上需要之支出；而
          被告對原告所提出之計程車資單據十九張之真正亦不爭執，則原告請求被
          告給付其所增加生活需要上之支出三萬二千九百九十元，亦應予准許。
    （三）減少勞動能力損害部分二百四十三萬二千三百四十九元部分：按不法侵害
          他人之身體或健康者，對於被害人因此喪失或減少勞動能力或增加生活上
          之需要時，應負賠償責任，自應包括因勞動能力之喪失或減少，而喪失將
          來一部或全部之收入，及將來維持傷害後身體及健康之必需支出在內（最
          高法院二十二年上字第三五三號判例參照) ，參以民法第一百九十三條支
          付定期金之意旨，尤為顯然。查原告「自九十年二月二十一日至九十一年
          八月十二日止，共於成大骨科及復健科門診三十五次，並接受復健治療，
          於九十一年七月二十六日門診時，病患右下肢肌力約四分（正常五分），
          仍遺存右膝關節麻痛之情形，其傷勢會影響行走及從事清潔員之工作，影
          響之期間未定，可能超過二年，復原期間只可從事靜態工作（不需走動）
          」、「於九十年一月二十八日因車禍至國立成功大學醫學院附設醫院住院
          就醫，於九十年一月二十八日施予手術骨折復位及骨內鋼板固定，於九十
          年二月九日出院。曾於九十一年五月七日開立身心障礙鑑定給予病患。主
          要理由為一下肢的機能顯著障礙。證明文件為Ｘ光片；病患已術後滿一年
          ，其Ｘ光片顯示右骰骨雖已有骨痂形成，但仍然不夠強壯，屬於延遲癒合
          情形，且有失能性骨質疏鬆情形。《受傷已超過一年，且一下肢機能顯著
          障礙，因此之故，開立身心障礙鑑定》門診最近日：九十年九月三十日，
          Ｘ光片發現：骨痂有持續增加的情形。右膝活動：０─一三五°，肌力已
          達四分。惟仍有肌肉疼痛且不能走遠的情形。依門診最近日的情形研判：
          病患未達「殘廢」標準。病患有持續好轉的現象，惟恢復時間需比別人長
          。」各有成大醫院九十一年八月二十八日（九一）成附醫急診字第八一一
          八號、九十一年十一月八日（九一）成附醫骨字第一０九五０號函附之病
          患診療資料摘錄表在卷可稽，而原告於受傷前係從事清潔員之工作，每月
          薪資為一萬六千五百元，此為被告所不爭，復有訴外人勤業清潔有限公司
          之員工職務證明書（職證字第六三０號）在卷可稽，是原告自九十年一月
          二十七日起受傷後二年的時間內應可認定已喪失工能力，惟其自九十二年
          一月二十七日起，因所受之傷勢尚未達殘廢之標準，且有持續好轉之現場
          ，應認僅係減少勞動能力，而非喪失工作能力。而依原告前開所遺留的傷
          害，參酌勞工保險殘廢給付標準表之身體障害之狀態、身體障害之等級及
          各殘廢等級喪失或減少勞動能力比率表等各項標準，本院認原告既未達「
          殘廢」之標準，則原告自九十二年一月二十七日起減少之勞動能力，應低
          於勞工保險殘廢給付標準表中有關下肢機能障害「一下肢遺存顯著運動障
          害者」之殘廢等級（第七級），而認原告減少之勞動能力應為六一‧五二
          ％（第八級）；再依勞動基準法第五十四條強制退休條件之規定，勞工一
          般強制退休之年齡為六十歲，是原告主張其得工作至六十五歲云云尚乏依
          據，且原告於本件言詞辯論時亦陳稱減縮其請求至六十歲（惟未減縮聲明
          ），是原告所得請求其減少勞動能力之損害應至其滿六十歲止。故原告所
          得請求喪失工作能力及減少勞動能力之損失於一百三十八萬七千四百五十
          元範圍內『〔16500*24=396000〕+〔61.52%*0000000=991450｛依霍夫曼
          式計算法扣除中間利息  (首期給付不扣除中間利息)核計金其額為壹佰陸
          拾壹萬壹仟伍佰捌拾玖元【計算方式為：(16500X97.00000000+(16500X0.
          00000000) X0.00000000)=0000000.0000000000。其中97.00000000為月別
          單利 (5/12)%第120月霍夫曼累計係數，0.00000000為未滿一月日數折算
          月數之比例，0.00000000為月別單利 (5/12)%第121月霍夫曼單期係數。
          採四捨五入，元以下進位。】｝〕』為有理由；逾此範圍之請求，則無理
          由，應予駁回。
    （四）精神慰撫金五十萬元部分：原告因本件車禍致受有右側股骨踝粉碎性併開
          放性骨折之傷害，且其復原期間長達二年以上，已如前述，是原告主張受
          此巨創，身心及精神受有痛苦，應屬實情；又原告係國中畢業，有三名子
          女（二名已成年），現無工作，名下並無任何之不動產，八十九年並無任
          何所得資料，八十八年度之綜合所得稅各類所得給付總額為二萬一千元；
          而被告亦係國中畢業，罹患小兒麻痺，未婚，亦無固定工作，名下在台南
          市有土地及房屋各一筆，八十八、八十九年綜合所得各類所得給付總額分
          別為十三萬七千元、二十萬八千五百三十二元，有財政部台灣省南區國稅
          局台南市分局九十一年八月二十二日南區國稅南市資字第０九一００二四
          三九三號函送之綜合所得稅各類所得清單及台南市稅捐稽徵處九十一年八
          月二十八日南市稅密財字第九一七０一一二０號函附歸戶財產查詢清單可
          稽；經斟酌兩造上開教育程度、職業、身分、地位、經濟能力及原告所受
          痛苦程度等情，本院認原告所得請求之精神慰撫金以三十萬元為適當，超
          過此金額範圍以外請求，即難認為正當。
    （五）綜右所述，原告所得主張由被告賠償之金額如下：(1)醫藥費三萬四千五百
          三十二元；(2)增加生活需要三萬二千九百九十元；(3)喪失或減少勞動能力
          一百三十八萬七千四百五十元；(4)精神慰撫金三十萬元，合計為一百七十
          五萬四千九百七十二元部分（34532+32990+0000000+300000=0000000））
          ，為有理由。惟原告於損害之發生既應負十分之三之過失責任，依民法第
          二百十七條之規定，被告所負損害賠償金額應依此比例減輕為應給付原告
          一百二十二萬八千四百八十元（0000000*0.7=0000000，元以下四捨五入
          ）；然被告已給付原告三萬七千元，則原告請求被告給付一百十九萬一千
          四百八十元（0000000-00000=0000000）範圍內為有理由，逾此部分之請
          求即非有理由，要難准許。
六、末按給付定有確定期限者，債務人自期限屆滿時起，負遲延責任。給付無確定期
    限者，債務人於債權人得請求給付時，經其催告而未為給付，自受給付時起，負
    遲延責任。八十九年五月五日修正公布施行前民法第二百二十九條第一、二項前
    段分別定明文。又遲延之債務，以支付金錢為標的者，債權人得請求依法定利率
    計算之遲延利息。但約定利息較高者，仍從其約定利率；而應付利息之債務，其
    利率未經約定，亦無法律可據者，週年利率為百分之五；亦為同法第二百三十三
    條第一項及第二百零三條所明定。查本件原告請求被告賠償之金額，並未定有給
    付之期限，則原告請求自起訴狀繕本送達被告翌日即自九十一年四月十一日起至
    清償日止，按週年利率百分之五計算之利息，並未逾上開規定之範圍，自無不合
    ，洵屬正當。
七、綜上所述，原告依侵權行為之法律關係，請求被告給付一百十九萬一千四百八十
    元及自九十一年四月十一日起至清償日止按週年利率百分之五計算利息部分，洵
    屬正當，應予准許。逾上開應准許部分之請求，即非正當，要難准許，應予駁回
    。又兩造陳明願供擔保，聲請宣告假執行或免為假執行，經核原告勝訴部分，合
    於法律規定，爰分別酌定相當之擔保金額宣告之；原告其餘假執行之聲請，因訴
    之駁回而失所依據，不予准許。
八、結論：本件原告之訴為一部有理由，一部無理由，並依民事訴訟法第七十九條但
    書、第三百九十條第二項、第三百九十二條，判決如主文。
中　　　華　　　民　　　國　　九十一　　年　　　十二　　月　　二十六　　日
                                     臺灣臺南地法院民事第二庭
~B法　　　官　洪　碧　雀
右為正本係照原本作成。
如對本判決上訴，須於判決送達後廿日內向本院提出上訴狀。
中　　　華　　　民　　　國　　九十一　　年　　　十二　　月　　二十六　　日
~B法院書記官　顏　惠　華
